【裁判字號】    99,審易,243
【裁判日期】    990416
【裁判案由】    竊盜
【裁判全文】
臺灣桃園地方法院刑事判決             99年度審易字第243號
公  訴  人  臺灣桃園地方法院檢察署檢察官
被      告  乙○○
上列被告因竊盜案件，經檢察官提起公訴（98年度偵字第23704
號），嗣於本院準備程序進行中，被告就被訴事實為有罪之陳述
，經本院告知簡式審判程序意旨，並聽取當事人之意見後，本院
裁定改依簡式審判程序審理，並判決如下：
    主  文
乙○○共同攜帶兇器、於夜間侵入有人居住之建築物竊盜，未遂
，處有期徒刑肆月又拾伍日，如易科罰金，以新臺幣壹仟元折算
壹日，扣案手電筒及美工刀各壹支均沒收。
    事  實
一、乙○○、甲○○（由本院另行審結）及真實姓名年籍不詳綽
    號「阿發」之成年男子，共同意圖為自己不法之所有，基於
    竊盜之犯意聯絡，先於98年10月4 、5 日間某時，三人在乙○○桃園縣八德市○○路700 之29號住處內共同謀議由「阿
    發」準備竊盜工具、乙○○攜帶手電筒及美工刀共同至址設
    桃園縣桃園市○○街5 號之星辰飯店地下2 樓停車場機房竊
    盜後共同分贓。於98年10月9 日凌晨1 時35分許，「阿發」
    尚未到場實施犯罪之際，乙○○、甲○○即共同持乙○○所
    有之手電筒及客觀上足為兇器使用之美工刀各1 支，至上開
    星辰飯店地下2 樓停車場機房內，利用已置於現場之氧氣乙
    炔1 組、氧氣乙炔開關板手、老虎鉗各1 支、活動板手2 支
    及上開美工刀、手電筒拆除上開停車場機房之變電箱，竊取
    變電箱內之ATS 變壓器、銅線電線圈1 組、金屬片1 組尚未
    得手，即為時任星辰飯店主任之丙○○發現報警查獲而未遂
    ，並扣得上開美工刀及手電筒各1 支。
二、案經桃園縣政府警察局桃園分局報告臺灣桃園地方法院檢察
    署檢察官偵查起訴。
    理  由
一、本案被告乙○○所犯之罪，並非法定刑為死刑、無期徒刑或
    最輕本刑3 年以上有期徒刑之罪，亦非高等法院管轄第一審
    之案件，而被告於準備程序中就被訴事實已為有罪之陳述，
    經本院告知簡式審判程序之旨，並聽取當事人之意見後，本
    院乃依刑事訴訟法第273 條之1 第1 項規定，裁定進行簡式
    審判程序，合先敘明。
二、訊據被告乙○○對於上揭犯罪事實，於警詢、偵查及本院審
    理中均坦承不諱，核與證人丙○○於警詢及本院審理中指證
    及證人即同案被告甲○○於警詢及偵查中證述之情節相符，
    並有贓物領據、桃園縣政府警察局桃園分局搜索扣押筆錄、
    扣押物品目錄表各1 份及查獲照片共20張附卷可稽，復有手
    電筒及美工刀各1 支扣案可佐，足認被告前開任意性自白與
    事實相符，堪以採信。是本件事證明確，被告犯行已堪認定
    ，自應依法論科。
三、按公寓大廈之停車場，雖僅供各住戶出入通行及停車之用，
    然就公寓大廈之整體而言，該停車場為公寓大廈之一部分，
    而與該公寓大廈有密切不可分之關係，則於夜間侵入該公寓
    大廈之停車場竊盜，即有同時妨害居住安全之情形（最高法
    院76年台上字第2972號判例參照）。則上開星辰飯店地下2
    樓停車場機房，亦係居住於上開星辰飯店之人生活起居場所
    之一部分，應屬有人居住之建築物無疑。是核被告乙○○所
    為，係犯刑法第321 條第2 項、第1 項第3 款、第1 款之攜
    帶兇器、侵入有人居住之建築物竊盜罪未遂。公訴人雖未論
    及刑法第321 條第1 項第1 款之加重條件情形，然因基本社
    會事實相同，應由本院依法變更起訴法條予以審理。又被告
    乙○○及甲○○雖著手於竊盜行為之實行，惟尚未得手之際
    即為證人丙○○當場發現報警查獲，為未遂犯，爰依刑法第
    25條第2 項規定，按既遂犯之刑度減輕其刑。起訴意旨原認
    構成既遂，然業經公訴檢察官於本院審理中更正認構成未遂
    ，本院自應就更正後之犯罪事實予以審究，且既遂、未遂乃
    犯罪之階段行為，毋庸變更起訴法條，均附此敘明。另按刑
    法關於正犯、幫助犯之區別，係以其主觀之犯意及客觀之犯
    行為標準，凡以自己犯罪之意思而參與犯罪，無論其所參與
    者是否犯罪構成要件之行為，皆為正犯，其以幫助他人犯罪
    之意思而參與犯罪，其所參與者，苟係犯罪構成要件之行為
    ，亦為正犯。如以幫助他人犯罪之意思而參與犯罪，其所參
    與者又為犯罪構成要件以外之行為，則為從犯。至於事前同
    謀，事後分贓，並於實施犯罪之際，擔任在外把風，顯係以
    自己犯罪之意思而參與犯罪，即應認為共同正犯，司法院院
    字第2030號解釋可供參照。本件「阿發」雖未實施竊盜構成
    要件之行為，然細究其於本案之地位及角色功能，參與事前
    謀議且約定事後分贓，顯係以自己犯罪之意思而參與犯罪，
    應認係以自己共同犯罪之意思參與實施犯罪構成要件以外之
    行為之「實施正犯」，併予敘明。則被告乙○○與甲○○及
    「阿發」就上開竊盜犯行，有犯意聯絡及行為分擔，均為共
    同正犯。又刑法分則或刑法特別法中規定之結夥三人以上之
    犯罪，應以在場共同實施或在場參與分擔實施犯罪之人為限
    ，不包括同謀共同正犯在內（最高法院87年度台非字第35號
    、89年度台非字第92號裁判意旨參照）。本件被告乙○○與
    甲○○實施竊盜犯行時，「阿發」尚未到場共同實施或參與
    分擔，不符合刑法第321 條第1 項第4 款「結夥三人以上」
    之要件，故均不另論以構成結夥三人共同竊盜罪。爰審酌被
    告之犯罪動機、手段，及其犯後坦認犯行，態度尚佳等一切
    情狀，量處如主文所示之刑，並諭知易科罰金之折算標準。
    至扣案之手電筒及美工刀各1 支，均係被告所有供犯本案所
    用之物，業據被告供承在卷，爰均依刑法第38條第1 項第2
    款規定沒收之。另扣案之氧氣乙炔1 組、氧氣乙炔開關板手
    、老虎鉗各1 支、活動板手2 支，雖被告乙○○於本院審理
    時陳述認應屬「阿發」所準備，但遍觀全卷並無其他積極證
    據為共犯「阿發」所有，爰不應於此併為沒收之宣告。
據上論斷，應依刑事訴訟法第273 條之1 第1 項、第299 條第1
項前段，刑法第28條、第321 條第2 項、第1 項第3 款、第1 款
第25條第2 項、第41條第1 項前段、第38條第1 項第2 款，判決
如主文。
本案經檢察官黃怡菁到庭執行職務。
中    華    民    國    99    年    4     月    16    日
                        刑事庭  法  官  鍾雅蘭
以上正本證明與原本無異。
如不服本判決，應於判決送達後10日內向本院提出上訴狀（應附
繕本），其未敘述上訴理由者，應於上訴期間屆滿後20日內補提
理由書狀於本院，上訴於臺灣高等法院。
                                書記官  石曉芸
中    華    民    國    99    年    4     月    16    日
附錄本案論罪科刑法條：
中華民國刑法第321 條
犯竊盜罪而有左列情形之一者，處6 月以上、5 年以下有期徒刑
：
一、於夜間侵入住宅或有人居住之建築物、船艦或隱匿其內而犯
    之者。
二、毀越門扇、牆垣或其他安全設備而犯之者。
三、攜帶兇器而犯之者。
四、結夥三人以上而犯之者。
五、乘火災、水災或其他災害之際而犯之者。
六、在車站或埠頭而犯之者。
前項之未遂犯罰之。

司法院資訊處製作；財團法人民間司法改革基金會備份。
